最高法院刑事裁定　　　　　　　　　　110年度台抗字第892號
抗　告　人　郭春次



上列抗告人因違反貪污治罪條例案件，不服臺灣高等法院中華民
國110年3月31日駁回其聲請再審之裁定（109年度聲再字第520號
），提起抗告，本院裁定如下：
    主  文
抗告駁回。
    理  由
一、按有罪之判決確定後，因發現新事實或新證據，單獨或與先
    前之證據綜合判斷，足認受有罪判決之人應受無罪、免訴、
    免刑或輕於原判決所認罪名之判決者，為受判決人之利益，
    得聲請再審；又上開新事實或新證據，指判決確定前已存在
    或成立而未及調查斟酌，及判決確定後始存在或成立之事實
    、證據，刑事訴訟法第420條第1項第6款、第3項定有明文。
二、原裁定意旨略以：
  ㈠抗告人郭春次對原審法院97年度上訴字第1173號刑事確定判
    決（下稱原確定判決，經本院98年度台上字第4907號判決，
    以抗告人上訴不合法律上程式，予以駁回），主張原確定判
    決就臺北市士林區住六之六自辦市地重劃區重劃會（下稱重
    劃會），讓售臺北市○○段0 ○段00地號抵費地作為台灣電
    力股份有限公司（下稱台電公司）變電所使用（下稱變電所
    用地），其單位價格由每平方公尺新臺幣（下同）63,636元
    提高至89,500元，經雙方同意以79,500元為協商價格（議價
    時總額減價，以每平方公尺79,498元之單價簽約），關於重
    劃會讓售價格提高再減少之評估事實經過，未予調查、斟酌
    ，逕行認定抗告人有共同浮報讓售價格，為聲請再審之新事
    實；並提出「台電公司固定資產循環（CFA100）作業項目：
    房地產管理（CFA101）之私有土地購置（CFA101-2）及私有
    土地徵收（CFA101-3）作業程序」，以及「正大土地重劃開
    發股有限公司（下稱正大土地開發公司）之公示資料查詢服
    務」，證明變電所用地所有權人郭春長，因擔任正大土地開
    發公司董事，具有土地重劃開發經驗，重劃會係經郭春長計
    算後，始將讓售價格提高為79,500元，以上2 項為新證據，
    依刑事訴訟法第420條第1項第6款規定，聲請再審。
  ㈡經查，原確定判決已詳敘經綜合卷內所有證據資料，而認定
    台電公司原得依每平方公尺63,636元之價格購入變電所用地
    ，乃抗告人與林紹文（按係臺北市政府都市發展局第五科股
    長）、郭春旺（按係抗告人之胞弟），及時任台電公司臺北
    供電區營運處地權課路權處理員，負責依政府採購法規定辦
    購本件變電所用地之梁謝盛謀議，於計價基礎並無變動之情
    形下，共同將該變電所用地承購協商價格提高為每平方公尺
    79,500元，議價時因總額減價，以每平方公尺79,498元讓售
    ，浮報3千9百餘萬元鉅額購辦價額朋分，而共犯貪污治罪條
    例第4 條第1項第3款購辦公用物品浮報價額罪之理由。並說
    明：⒈重劃會早於83年9月、84年9月間就變電所用地配套之
    10米道路及4 米綠地公共設施，與台電公司達成協議，重劃
    會於87年10月14日提請臺北市地價評議委員會暨標準地價評
    議委員會評議本件重劃區內土地重劃前後之地價，乃至依評
    議重劃後之地價，而計算讓售台電公司之價格為每平方公尺
    63,636元時，均已考量附近土地之交易市價及該變電所用地
    前增設10米道路、4米綠地等因素。⒉增設10米道路、4米綠
    地，係由參加重劃土地所有權人共同無償提供，無從再行轉
    嫁由台電公司負擔各等情。
  ㈢經參照原確定判決卷內所附重劃會於88年12月20日致台電公
    司，表明願以每平方公尺63,636元讓售變電所用地之（88）
    陽六自劃字第000000000 號函載明：鄰近合法建地如中庸路
    之「陽明綠莊」每坪約30萬元，菁山路兩側建地每坪約38萬
    元等詞，可見重劃會知悉附近土地交易市價有達每坪38萬元
    者之情形下，猶致函台電公司願以每平方公尺63,636元之價
    格讓售，並表示不再加價等語，顯已將10米道路、4 米綠地
    及附近土地之交易市價列入計算讓售價格之考量。故重劃會
    於89年4 月21日協商會議，將讓售價格提高至每平方公尺89
    ,500 元，同意以每平方公尺79,500 元為雙方協商價格，於
    同年10月23日議價時，因總額減價，以每平方公尺79,498元
    單價簽約等情，均與附近土地交易市價及增設10米道路、 4
    米綠地無關。參諸原確定判決就抗告人與梁謝盛、林紹文等
    人如何於重劃會於計價基礎無變動之情形下，共同將讓售價
    格提高，事後並朋分鉅額差價已詳為說明（見原確定判決第
    21至40頁），則抗告人所指前開讓售價格轉變之事實經過，
    業經原確定判決調查、斟酌，並說明其論斷之依據，且無論
    單獨或與先前之證據綜合判斷結果，均無足以推翻原確定判
    決認定抗告人之犯罪事實，不符聲請再審之新事實要件。至
    「台電公司固定資產循環（CFA100）作業項目：房地產管理
    （CFA101）之私有土地購置（CFA101-2）及私有土地徵收（
    CFA101-3）作業程序」，係台電公司內部就土地價購應遵循
    之作業規範；「正大土地開發公司之公示資料查詢服務」僅
    可證明郭春長擔任該公司董事，然皆與原確定判決認定梁謝
    盛知悉所承辦變電所用地採購案，依台電公司訂定之收購土
    地補償加成（倍）最高標準表，院轄市變電所用地依公告地
    價加1.5 倍之上限標準，尚有龐大價差空間，乃與抗告人、
    林紹文及郭春旺共謀提高讓售價格之犯罪事實無關，該2 項
    新證據，無論單獨或與先前之證據綜合判斷結果，均無足以
    推翻原確定判決認定抗告人之犯罪事實，不符聲請再審之新
    證據要件。另抗告人所提司法院釋字第400 號解釋，係針對
    既成道路仍應辦理徵收補償而言；行政院公共工程委員會（
    90 ）工程企字第00000000 號函係說明，機關依土地徵收條
    例第11條規定，於徵收前與土地所有權人協議價購，不適用
    政府採購法之情，均與抗告人共同與從事於公共事務，而具
    有法定職務權限之人員，購辦公共物品，浮報價額犯行之認
    定無關，不能動搖原確定判決之事實認定，亦不符合刑事訴
    訟法第420 條第1項第6款所定新證據之要件，不能據為聲請
    再審之事由，抗告人猶執以聲請再審，為無理由，應予駁回
    等旨。經核於法並無不合。
三、抗告意旨雖另指稱：本件採購應依都市計劃法、土地徵收條
    例等辦理，並非依政府採購法辦理云云，無非在爭執本件採
    購案應以市價為依據，且要合於「台電收購補償表」內部規
    定。惟原確定判決已就上開事項為明白認定，並詳為論述說
    明。原裁定以抗告人所提出之再審證據，不足以動搖原確定
    判決，自無不合。至其他抗告意旨，無非就原裁定已為論駁
    之事項，以及對於原確定判決取捨證據等採證認事職權行使
    而與再審無關事項，徒憑己見，漫為指摘原裁定違法、不當
    ，難認有據，應認抗告為無理由，予以駁回。
據上論結，應依刑事訴訟法第412條，裁定如主文。
中    華    民    國   110    年    11    月    11    日
                  刑事第七庭審判長法  官  李  錦  樑  
                                  法  官  蔡  彩  貞  
                                  法  官  吳  淑  惠  
                                  法  官  邱  忠  義  
                                  法  官  林  孟  宜  
本件正本證明與原本無異
                                  書記官
中    華    民    國   110    年    11    月    24    日